臺灣新竹地方法院刑事判決　　　　　　　100年度易字第254號
公　訴　人　臺灣新竹地方法院檢察署檢察官
被　　　告　鍾炎明
　　　　　　梁振興
上列被告因竊盜案件，經檢察官提起公訴（100 年度偵字第1247
號），本院判決如下：
    主  文
鍾炎明共同犯攜帶兇器竊盜未遂罪，處有期徒刑肆月，如易科罰
金，以新臺幣壹仟元折算壹日。扣案如附表所示之物均沒收。
梁振興共同犯攜帶兇器竊盜未遂罪，累犯，處有期徒刑陸月，如
易科罰金，以新臺幣壹仟元折算壹日。扣案如附表所示之物均沒
收。
    事  實
一、梁振興前於民國98年間因詐欺案件，經本院以98年度審竹簡
    字第528 號判決有期徒刑4 月確定，甫於99年3 月17日易科
    罰金執行完畢，詎其仍不知悔改，竟與鍾炎明共同意圖為自
    己不法之所有，基於竊盜之犯意聯絡，先由鍾炎明於100 年
    1 月5 日晚間某時，持其所有、客觀得作為凶器使用之鋤頭
    ，至新竹縣湖口鄉和興村7 鄰100 號羅仕呈住處之庭院，挖
    開羅仕呈所有、種植在該處的柏樹根部土壤；嗣於次日（6
    日）中午12時許，分由梁振興先向不知情之青山園藝景觀設
    計負責人徐裕鈞借得車牌號碼568-TY號自用大貨車，鍾炎明
    攜帶客觀得作為凶器使用之十字鎬、鋸子及鋼索，繼由梁振
    興駕駛前揭車輛搭載鍾炎明至羅仕呈前揭住處，鍾炎明旋持
    該等工具下車，進入該址庭院，鋸斷前揭柏樹根部，並以鋼
    索一端綑綁柏樹根部，另一端固定在前揭車輛上，再由梁振
    興駕駛前揭車輛拖拉柏樹樹頭，企圖將柏樹樹頭連根拔起。
    後於同日中午12時49分許，屋主羅仕呈駕車返家，察覺有異
    ，上前喝止，鍾炎明、梁振興見狀隨即拉斷鋼索駕車逃逸，
    未及得手而不遂，並當場遺留十字鎬、鋤頭、鋸子及鋼索等
    作案工具。經羅仕呈報警後依車牌號碼循線查獲上情。
二、案經羅仕呈訴由新竹縣政府警察局竹北分局報告臺灣新竹地
    方法院檢察署檢察官偵查起訴。
    理  由
一、公訴人及被告於本院準備程序中均表示對以下所引用之供述
    證據無意見，復未於言詞辯論終結前聲明異議，而本院審酌
    該等陳述作成時之情況，並無違法取證之瑕疵，以之作為證
    據為適當，揆諸刑事訴訟法第159 條之5 規定，堪認均有證
    據能力。又以下所引用之非供述證據，均與本案事實具有自
    然關聯性，且核屬書證、物證性質，又查無事證足認有違法
    定取得或經偽造、變造等證據排除之情事，復經本院依刑事
    訴訟法第164 條、第165 條踐行物證、書證之調查程序，況
    公訴人及被告亦不爭執其證據能力，堪認均有證據能力。
二、訊據被告鍾炎明對於上開時、地持作案工具竊取羅仕呈所有
    之柏樹樹頭不遂之犯罪事實坦承不諱，惟矢口否認有何共同
    竊盜犯行，辯稱：其與梁振興並無犯意聯絡，梁振興不知情
    云云。訊據被告梁振興固坦承於上開時、地，駕駛前揭車輛
    搭載鍾炎明並為其拖拉柏樹樹頭之事實，惟矢口否認有何共
    同竊盜犯行，辯稱：是鍾炎明請其幫忙開車載樹頭，其不知
    道樹頭是別人的云云。經查：
  (一)本案遭竊情形，業據證人即告訴人羅仕呈迭於警詢、檢察事
    務官詢問、審理中證述綦詳（見偵卷第17-20 頁、第58-59
    頁、第61頁，本院卷第32-36 頁），核與證人廖彩品於警詢
    、檢察事務官詢問中之證述（見偵卷第21-22 頁、第58-59
    頁）相符，並有扣押筆錄及扣押物品目錄表、現場照片、車
    輛詳細資料報表等在卷（見偵卷第27-30 頁、第33-37 頁、
    第32頁）可稽，足認告訴人所有之柏樹樹頭確於上開時、地
    遭竊取而不遂之事實。
  (二)被告鍾炎明於警詢、審理中供承：100 年1 月5 日晚間其使
    用作案工具，先將柏樹樹頭旁的泥土挖開，次日（6 日）中
    午其叫梁振興借車陪其前往案發現場，於12時30分許用鋼索
    綁住柏樹樹頭及大貨車，欲用拖拉的方式將樹頭拉起，當梁
    振興駕車正在拖拉時，遭告訴人發現喝止，其等就立即逃逸
    等語（見偵卷第6 頁、本院卷第43、41頁）；被告梁振興於
    警詢、檢察事務官詢問中供承：車牌號碼568-TY號自用大貨
    車係其借來駕駛，其負責開車拉樹頭，作案工具都是鍾炎明
    帶的，鍾炎明負責將鋼索套在樹頭根上，還在拉時就被發現
    了便逃逸等語（見偵卷第10、54頁），互核一致，並與告訴
    人、證人廖彩品之證述相符，參諸告訴人、證人廖彩品與被
    告2 人並無仇怨，當無甘冒誣告、偽證之重典設詞構陷被告
    2 人之必要，足認被告2 人確於上開時、地有竊取柏樹樹頭
    不遂之行為。
  (三)被告2 人雖以前詞置辯，然告訴人於審理中結證稱：當時其
    開車回家，在返家路上就看到梁振興開大貨車在其家附近繞
    ，等到其距離柏樹60-70 公尺時其發現有人在砍樹根，其就
    將車開到後面鄰居家停放，此際又交會到梁振興開的車輛，
    等其停好車走到庭院查看，發現拉其的樹根的車輛跟方才會
    車的車輛是同一輛，才知道車輛跟砍樹的人是一夥的。其走
    到車輛左前方要抓小偷，直到靠近車輛時梁振興才發現其，
    就大喊「快走，有人來了」，並直接往前開拉斷鋼索，當時
    鍾炎明在車輛右後方，放下工具趕快上車前座，離去時梁振
    興很慌張，開車很急、用衝的，其也不敢攔車，面對車後記
    下車號等語（見本院卷第33-36 頁）。核諸證人廖彩品於檢
    察事務官詢問中證稱：其與羅仕呈一起開車回去，和梁振興
    的卡車會車2 次，第一次沒有看清楚，第二次會車比較慢，
    其有看到梁振興的臉，車上只有梁振興1 個人。後來其走在
    羅仕呈後面，開車的梁振興發現有人來，先把鋼索扯斷，然
    後鍾炎明才上車等語（見偵卷第59頁）；被告鍾炎明供稱：
    「（問：你有叫梁振興快跑嗎？）沒有」，被告梁振興供稱
    ：「我是先拉斷鋼索後鍾炎明才上車」（均見偵卷第60頁）
    ，可知被告梁振興確係一發現告訴人接近，即駕車拉斷鋼索
    逃逸，茍如其所辯鍾炎明告知事先跟屋主講好（見偵卷第54
    頁）或被告鍾炎明所稱其告訴梁振興樹頭是其朋友的（見本
    院卷第40頁），被告梁振興既不知情被告鍾炎明正在行竊，
    何以立刻慌張駕車逃逸？且被告梁振興既稱：鍾炎明一上車
    ，其一開走時有問鍾炎明，鍾炎明說拉樹頭沒有經過告訴人
    的同意等語（見本院卷第44頁），倘被告梁振興於離去之際
    已知悉被告鍾炎明所為係竊盜，衡諸常理，一般人在不知情
    的情況下無端涉及竊盜案件，為求自清，理當出面向警方或
    告訴人說明原委，以免遭到連累，況被告梁振興前已有犯罪
    科刑紀錄，應對追訴刑事責任之嚴重性知之甚詳，卻在離開
    現場後直接將車輛還給車主，俟警查訪車主通知其到案後始
    否認知情，其所為顯然悖於經驗法則；甚至其先前於檢察事
    務官詢問中稱：「（問：你事後有無問鍾炎明為什麼人家拿
    刀子出來嗎？）有，但是鍾炎明說他也不曉得」等語（見偵
    卷第54頁），與上開審理中所述自相矛盾，益徵其所辯不可
    採信。至其雖迭稱是鍾炎明發現告訴人出現，才向其大叫快
    跑云云，惟告訴人於檢察事務官詢問、審理中已證述明確是
    開車的梁振興對鍾炎明大喊快走（見偵卷第58頁、本院卷第
    35頁），核與被告鍾炎明稱：「（問：你有叫梁振興快跑嗎
    ？）沒有」等語相符，足認被告梁振興辯稱其是聽鍾炎明講
    快跑才開車逃逸一節，顯與事實不符。再細繹被告梁振興逃
    逸之緣由，其於警詢中稱：「當時我在車上，然後聽到鍾炎
    明大喊趕快跑然後我馬上就開車逃逸」（見偵卷第11頁）、
    於檢察事務官詢問中稱：「因為鍾炎明叫我走，他說有看到
    人家拿刀子出來」（見偵卷第54頁）、於審理中稱：「鍾炎
    明看到告訴人有拿刀子，就叫我趕快走」（見本院卷第44
    頁）云云，其於警詢中無一語提及告訴人有拿刀，嗣雖改稱
    係被告鍾炎明發現告訴人有拿刀，然從告訴人之證述可知，
    被告2 人當場並無關於告訴人拿刀之對話，且被告鍾炎明站
    在大貨車右後方，告訴人站在大貨車左前方，又將刀放在身
    後（見本院卷第35、34頁），被告鍾炎明並不可能透視大貨
    車而看到告訴人背後有拿刀，遑論向被告梁振興示警；而被
    告梁振興於審理中法官問：「既然你沒有看到告訴人拿刀子
    ，又是幫鍾炎明拉樹頭，為何要趕快開車離去」，先稱：「
    鍾炎明有看到告訴人拿刀子」，旋改稱：「我與鍾炎明都有
    看到告訴人拿刀子，後來鍾炎明就叫我趕快走」云云（見本
    院卷第44頁），對照被告鍾炎明稱：「（問：你有叫梁振興
    快跑嗎？）沒有」、「（問：梁振興怎麼知道要跑）因為屋
    主拿刀子過來」等語（見偵卷第60頁），足見發現告訴人拿
    刀子者，顯係被告梁振興，則其若非對於竊盜事先知情，當
    無僅因有人接近即大叫被告鍾炎明逃逸之必要。參諸被告梁
    振興表示除了本案外，平常不會幫助鍾炎明等語（見本院卷
    第44頁），是被告鍾炎明所述，無非為迴護共犯梁振興之詞
    ，被告梁振興所述，亦係臨訟飾卸，俱非可採。
  (四)關於扣案之作案工具究係何時攜至現場，被告鍾炎明雖稱全
    部是案發前晚帶去，案發當天僅和梁振興開車去，沒有帶任
    何東西云云，然被告梁振興於警詢中稱案發當天看到鍾炎明
    攜帶鋼索、十字鎬、鋸子等語（見偵卷第10頁），於審理中
    亦稱當天鍾炎明身帶鋼索和鋸子等語（見本院卷第45頁），
    雖然內容稍有歧異，已足認案發當天被告鍾炎明確實有攜帶
    部分作案工具，並應以被告梁振興距離案發時間較近、記憶
    較為鮮明之警詢所述為準。是被告鍾炎明辯稱作案工具是案
    發前晚其獨自將全部攜至現場，與事實不符，亦無解於被告
    2 人之犯意聯絡，不足為被告2 人有利之認定。
  (五)綜上，本案事證明確，被告2 人竊盜犯行堪以認定，自應依
    法論科。
三、按行為後法律有變更者，適用行為時之法律。但行為後之法
    律有利於行為人者，適用最有利於行為人之法律，刑法第2
    條第1 項定有明文。查被告為本案竊盜犯行後，刑法第321
    條於100 年1 月26日修正公布，並於100 年1 月28日施行生
    效。該條修正前規定：「犯竊盜罪而有左列情形之一者，處
    6 月以上、5 年以下有期徒刑：一、『於夜間』侵入住宅或
    有人居住之建築物、船艦或隱匿其內而犯之者。二、毀越門
    扇、牆垣或其他安全設備而犯之者。三、攜帶兇器而犯之者
    。四、結夥3 人以上而犯之者。五、乘火災、水災或其他災
    害之際而犯之者。六、在車站或埠頭而犯之者。前項之未遂
    犯罰之」；修正後規定：「竊盜罪而有下列情形之一者，處
    6 月以上、5 年以下有期徒刑，『得併科新臺幣10萬元以下
    罰金』：一、侵入住宅或有人居住之建築物、船艦或隱匿其
    內而犯之者。二、毀越門扇、牆垣或其他安全設備而犯之者
    。三、攜帶兇器而犯之者。四、結夥3 人以上而犯之者。五
    、乘火災、水災或其他災害之際而犯之者。六、在車站、埠
    頭、『航空站或其他供水、陸、空公眾運輸之舟、車、航空
    機內』而犯之者。前項之未遂犯罰之」，是以修正後之規定
    ，相較於修正前之規定，係增訂得併科新臺幣10萬元之處罰
    ，且本案被告本次竊盜犯行，係攜帶兇器竊盜，比較新、舊
    法之結果，修正後之法律並未有利於被告，依刑法第2 條第
    1 項前段規定，應適用被告行為時之修正前刑法第321 條第
    2 項、第1 項第3 款規定。
四、按刑法第321 條第1 項第3 款之攜帶兇器竊盜罪，所謂兇器
    之種類並無限制，凡客觀上足對人之生命、身體、安全構成
    威脅，具有危險性之兇器均屬之。攜帶兇器竊盜，祇須行竊
    時攜帶具有危險性之兇器為已足，並不以攜帶之初有行兇之
    意圖為必要（最高法院62年臺上字第2489號判例參照）。故
    被告持以行竊之十字鎬、鋤頭、鋸子及鋼索，均係金屬材質
    之堅硬器具，客觀上足以殺傷人之生命、身體，為具有危險
    性之兇器無訛。核被告2 人所為，均係犯刑法第321 條第2
    項、第1 項第3 款之攜帶兇器竊盜未遂罪。被告2 人間有犯
    意聯絡及行為分擔，應論以共同正犯。又被告梁振興有如事
    實欄所述之科刑及執行資料，有臺灣高等法院被告前案紀錄
    表在卷可稽，其於有期徒刑執行完畢後5 年內，故意再犯本
    案有期徒刑以上之罪，為累犯，應依刑法第47條第1 項加重
    其刑。又被告2 人著手於竊盜，被發覺而未得手，因障礙而
    不遂，應依刑法第25條第2 項減輕其刑，並就被告梁振興依
    法先加重後減輕之。爰審酌被告2 人均值壯年，不思以正當
    手段獲取財物，竟恣意竊取他人之財物，顯無視他人財產權
    ，法紀觀念薄弱，所攜兇器為鋸子等殺傷力甚高之器械，對
    於社會安全危害匪輕，迄未與告訴人達成和解，被告鍾炎明
    復自承下手動機為「沒有住人、也沒有圍牆，一走進很方便
    、很好下手」等語（見本院卷第43頁），惟仍堅稱犯罪目的
    為了自己做椅子云云（見本院卷第42頁），顯屬避重就輕之
    詞，兼衡被告2 人犯後態度良窳互見、生活狀況，及告訴人
    當庭請求從重量刑（見本院卷第36頁）等一切情狀，量處如
    主文所示之刑，並分別諭知易科罰金之折算標準。扣案之十
    字鎬、鋤頭、鋸子及鋼索（詳如附表），為被告鍾炎明所有
    ，業據其供承在卷（見本院卷第46頁），且為供本案竊盜罪
    所用之工具，基於共犯連帶性原則，爰依刑法第38條第1 項
    第2 款規定，宣告沒收。
據上論斷，應依刑事訴訟法第299 條第1 項前段，刑法第2 條第
1 項前段、刑法第28條、修正前刑法第321 條第2 項、第1 項第
3款 、第47條第1 項、第25條第2 項、第41條第1 項前段、第38
條第1 項第2 款，判決如主文。
本案經檢察官趙佳儀到庭執行職務。
中    華    民    國   100    年    11    月    29    日
                  刑事第二庭法  官  毛松廷
以上正本證明與原本無異。
如不服本判決應於收受本判決後10日內向本院提出上訴書狀，上
訴書狀應敘述具體理由。上訴書狀未敘述上訴理由者，應於上訴
期間屆滿後20日內補提理由書狀於本院( 均須按他造當事人之人
數附繕本 )「切勿逕送上級法院」。
中    華    民    國   100    年    11    月    29    日
                            書記官  蕭惠婷
附錄本案論罪科刑所適用法條全文:
中華民國刑法第321條
（加重竊盜罪）
犯竊盜罪而有下列情形之一者，處 6 月以上、5 年以下有期徒
刑，得併科新臺幣 10 萬元以下罰金：
一、侵入住宅或有人居住之建築物、船艦或隱匿其內而犯之者。
二、毀越門扇、牆垣或其他安全設備而犯之者。
三、攜帶兇器而犯之者。
四、結夥三人以上而犯之者。
五、乘火災、水災或其他災害之際而犯之者。
六、在車站、埠頭、航空站或其他供水、陸、空公眾運輸之舟、
    車、航空機內而犯之者。
前項之未遂犯罰之。
附表
┌──┬────────┬──────┬────────┐
│編號│  名稱          │ 數量       │所有人          │
├──┼────────┼──────┼────────┤
│1   │十字鎬          │1支         │鍾炎明          │
├──┼────────┼──────┼────────┤
│2   │鋤頭            │1支         │同上            │
├──┼────────┼──────┼────────┤
│3   │鋸子            │1支         │同上            │
├──┼────────┼──────┼────────┤
│4   │鋼索            │1條         │同上            │
└──┴────────┴──────┴────────┘